【裁判字號】    95,交抗,374
【裁判日期】    950516
【裁判案由】    違反道路交通管理處罰條例
【裁判全文】
臺灣高等法院交通事件裁定             95年度交抗字第374號
抗  告  人
即受處分人  甲○○
上列抗告人因違反道路交通管理處罰條例案件，不服臺灣臺北地
方法院，中華民國95年3月30日所為裁定（95年度交聲更字第8號
），提起抗告，本院裁定如下：
    主  文
抗告駁回。
    理  由
一、按汽車行駛高速公路，不得有由主線車道變換車道至減速車
    道之行為，且汽車駛離高速公路主線車道擬進入交流道、服
    務區、休息站時，應先駛入外側車道，再循減速車道逐漸降
    低速率行駛之，高速公路交通管制規則第九條第一項第四款
    、第十六條定有明文。再按汽車行駛於高速公路，而不遵管
    制之規定者，處汽車駕駛人新台幣（下同）三千元以上六千
    元以下罰鍰，並記違規點數一點，道路交通管理處罰條例第
    三十三條第一項及第六十三條第一項第一款均有明文規定。
二、本件受處分人即聲明異議人甲○○於民國九十四年七月四日
    下午七時四十分許，駕駛車號ＤＵ—三四七三號自用小客車
    ，沿國道三號高速公路南下欲往木柵匝道交流道方向行駛，
    明知汽車駛離高速公路擬進入匝道交流道時，應由主線車道
    先駛入外側車道，再由外側車道駛入減速車道逐漸降低速率
    行駛，詎受處分人由未依規定即從主線道直接變換車道至減
    速車道，為內政部警政署國道公路警察局第九警察隊執勤警
    員鋁光明當場攔停，並以受處分人有違反道路交通管理處罰
    條例第三十三條第一項規定之行為掣單舉發。嗣受處分人於
    舉發違規道路交通管理事件通知單所載應到案日期前向原處
    分機關申訴，原處分機關函請舉發單位調查結果，仍認受處
    分人確有上開違規行為。原處分機關乃依道路交通管理處罰
    條例第三十三條第一項、第六十三條第一項第一款及違反道
    路交通管理事件統一裁罰基準等規定，裁處受處分人三千元
    ，並記違規點數一點。
三、原裁定以：受處分人坦承於前揭時地駕駛車號ＤＵ—三四七
    三號自用小客車，欲由木柵匝道交流道駛離高速公路時，並
    未循減速車道行走，而直行至減速車道開始後，方由主線車
    道之外側車道切換進入減速車道之行為，惟否認有何違規行
    為，辯稱：其當日行經木柵隧道時，因右邊車道整排都是車
    ，以為隧道內發生車禍，便繼續行駛中線，過了隧道後，即
    打右轉方向燈沿外側車道走，但因為右邊車輛仍然很多，無
    法循著減速車道行駛，之後有一駕駛空出車位讓其插入，其
    並非強行插入循序之車隊、亦未造成任何交通堵塞、混亂，
    且當時同時強行插入之車輛甚多，但因距離舉發員警較遠，
    員警無法取締，甚至其中一輛距離員警更近，員警均未取締
    ，此種選擇性作法，難為甘服云云。經查：
  (一)受處分人於前揭時地，駕駛車號ＤＵ—三四七三號自用小客
    車，欲由木柵匝道交流道駛離高速公路時，並未於減速車道
    之始循序行走，而係直行至減速車道開始後、槽化線前五十
    公尺處，方由主線車道之外側車道切換進入減速車道等事實
    ，除據受處分人坦承不諱外，核與證人即現場舉發員警呂光
    明到庭證稱：當天木柵匝道的出口有回堵情形，減速車道車
    輛很多，已經回堵至隧道口，因下匝道口需依標誌標線行駛
    減速車道，而減速車道之始點距離槽化線起點約二百公尺之
    距離，而受處分人車輛是在距離槽化線前五十公尺左右，由
    外側車道方插入進入減速車道情節相合，前開事實堪以認定
    。
  (二)按高速公路之主線車道係指車道中可供汽車直駛之車道，外
    側車道則指主線車道中之最右側車道，減速車道指設於主線
    車道與匝道之間，專供汽車駛離主線車道進入匝道前減速之
    車道，是以不得由主線車道變換車道至減速車道之規定，自
    係表示於減速車道開始之前，欲進入減速車道、匝道之車輛
    ，即應駛於外線車道，於減速車道開始時，方得順行進入減
    速車道，否則即與該高速公路交通管制規則第九條第一項第
    四款之規定相抵觸，無待公路主管機關再設立任何「禁止變
    換車道」標誌，縱現場並無任何「禁止變換車道」之禁止標
    誌，亦於禁止變換車道之列，受處分人為合法考領駕照之人
    ，就高速公路之標誌、標線設置之意義，斷無主張不知之理
    。
  (三)況本件現場係於國道三號木柵匝道口、減速車道（即南下二
    ○‧五公里）處，其前方八百公尺（隧道內，即南下十九‧
    七公里）處設有木柵匝道之告示燈箱，匝道前二百公尺、一
    百公尺處各設有出口距離辨識告示牌，此有內政部警政署國
    道公路警察局第九警察隊九十五年三月十日公警九交字第○
    九五○九○一○二五號函及附件相關交通標誌（線）設置圖
    及交通標誌（線）設置照片等在卷可稽，是行駛該處之駕駛
    人應可清楚知悉距離減速車道、匝道口之距離，並有相當反
    應時間得事先變換車道至主線車道之外側車道，以得於減速
    車道之始點循序進入減速車道。本件受處分人行經該處於知
    悉木柵匝道將近，欲進入減速車道，必先於減速車道前即進
    入主線道之外側車道，以得順向進入減速車道，惟仍因不耐
    外側車道車速過慢，未於減速車道之前即變換車道進入外側
    車道，直至減速車道開始後，始由主線車道之外側車道切換
    車道至減速車道，其違反高速公路交通管制規則之行為堪以
    認定。至證人呂光明現場告知受處分人之「槽化線前數百公
    尺不得變換車道」云云，並無法源依據，尚有未恰，惟仍無
    礙本件事實之認定。是受處分人所辯：舉發現場並無任何禁
    止變換車道之標示云云，顯係不識法律規定所致，不得主張
    不知法律為不罰之理，所辯亦無足採。
  (四)另受處分人再辯：現場另有他車亦屬違規，不見攔查云云。
    惟他人是否違規，與受處分人是否違規之認定無涉，謹屬矯
    飾。
  (五)綜上，受處分人確有於右揭時、地駕駛前揭自用小客車，直
    接由主線車道變換至減速車道之行為，從而原處分機關依道
    路交通管理處罰條例第三十三條第一項及第六十三條第一項
    第一款違反道路交通管理事件統一裁罰基準表等規定，從輕
    裁處受處分人罰鍰三千元，並予記違規點數一點，核無違誤
    。本件受處分人之異議為無理由，應予駁回。
四、經核原裁定上開認事用法，洵無違誤。抗告意旨以在隧道內
    不能變換車道，且抗告人於出隧道後即沿慢速車道行走伺機
    進入減速車道，不知違反何規定等語。惟按道路交通管理處
    罰條例第四十五條第一項第五款之規定，汽車駕駛人，爭道
    行駛有下列情形之一者，處新臺幣六百元以上一千八百元以
    下罰鍰：五、插入正在連貫行駛汽車之中間。又依交通部七
    十六年十一月二十四日交路（76）字第027885號函示：「汽
    車駕駛人於高速公路駕車插入正在連貫行駛汽車之中間，顯
    具高度危險性，亦屬高速公路上不當之行為，自應依道路交
    通管理處罰條例第三十三條處罰。惟警方舉發此違規案件時
    ，在違規事實欄，應配合高速公路交通管制規則第十一條之
    規定填載」。抗告人既坦承知悉當時外側車道車速緩慢，自
    應於減速車道之前即變換車道進入外側車道，並循序排列於
    減速車道以進入匝道交流道，而駛離高速公路，詎抗告人遲
    至駛近槽化線前約一百公尺，才由主線道切入減速車道，抗
    告人顯係於行駛中插入正在連貫行駛汽車之中間且未依規定
    由主線車道駛入外側車道，再由外側車道駛入減速車道，違
    規情形甚為明確，抗告人抗告意旨仍執前開情詞，而指摘原
    裁定不當，自無理由，應予駁回。
據上論結，應依道路交通案件處理辦法第26條，刑事訴訟法第41
2條，裁定如主文。
中    華    民    國    95    年    5     月    16    日
                  交通法庭    審判長法  官  吳  敦
                                    法  官  陳世宗
                                    法  官  吳啟民
以上正本證明與原本無異。
不得再抗告。
                                    書記官  江采廷
中    華    民    國    95    年    5     月    16    日


司法院資訊處製作；財團法人民間司法改革基金會備份。
